【裁判字號】    98,聲,158
【裁判日期】    980212
【裁判案由】    發還扣押物
【裁判全文】
臺灣桃園地方法院刑事裁定               98年度聲字第158號
聲  請  人  匯豐汽車股份有限公司
法定代理人  乙○○
被      告  甲○○
上列聲請人因被告殺人等案件（97年度重訴字第69號），聲請發
還發還扣押物，本院裁定如下：
    主  文
扣案之車號八七七０－ＨＳ號自用小客車壹輛，應發還予匯豐汽
車股份有限公司。
    理  由
一、聲請意旨略以：聲請人匯豐汽車股份有限公司所有車號8770
    -HS號自用小客車，乃被告甲○○前於民國97年6月23日以動
    產擔保交易方式，向聲請人借款新臺幣（下同）28萬元，並
    約定分36期，每期繳納1萬108元，惟迄今已逾3 期未繳，復
    因本案扣押中，但實為聲請人所有，為聲請將前開車輛發還
    與聲請人等語。
二、按可為證據或得沒收之物，得扣押之；扣押物若無留存之必
    要者，不待案件終結，應以法院之裁定或檢察官之命令發還
    之；扣押物未經諭知沒收者，應即發還，但上訴期間內或上
    訴中遇有必要情形，得繼續扣押之，刑事訴訟法第133條第1
    項、第142條第1 項前段、第317條定有明文。又扣押物不限
    於所有人，其持有人、保管人均得為發還之對象甚明，如所
    有人不明或其所在不明，或未出面主張權利或請求發還者，
    自不能置原持有人（或保管人）之請求發還於不顧而以不能
    發還為由逕行公告並於公告期滿後將之歸屬國庫，如此顯剝
    奪原持有人於法有據而請求發還之權利，並致所有人將來對
    持有人陷於追討不能時而間接損害其權益。
三、經查：被告甲○○使用之車號8770-HS 號自用小客車，前於
    97年10月1 日經桃園縣政府警察局大溪分局扣押，現由臺灣
    桃園地方法院檢察署以97年度保管字第9351號，交予臺灣北
    區大型贓證物庫以97年度大保字第138 號保管中乙節，有扣
    押物品目錄表、扣押物品清單可稽，足堪認定。又者，被告
    另與臺灣人壽保險股份有限公司（下稱臺灣人壽）設立動產
    抵押契約，貸得28萬元，並約定自97年7 月23日起，分36期
    ，每月償還1萬108元，復以前開車輛作為動產抵押之標的物
    ，然被告自97年10月23日起即未依約繳款，經臺灣人壽將該
    債權併同動產抵押權於同年12月5 日讓與聲請人，且經動產
    擔保登記在案，亦經被告同意聲請人取回車輛等情，有各該
    契約書暨同意書各1 份足憑，堪以認定。準此，聲請人因繼
    受臺灣人壽之權利，其因被告不履行動產抵押契約，為行使
    動產抵押權，自得依動產擔保交易法第17條以下規定，實行
    占有，足徵聲請人就前開車輛得適法主張權利。況且，本案
    有關前開車輛所留各項跡證，業經桃園縣政府警察局大溪分
    局於97年10月1日晚間8時許、翌日（2日）下午1時許進行採
    證勘查，復將所採集之檢體送請內政部警政署刑事警察局為
    DNA 型別鑑定，此有桃園縣政府警察局大溪分局97年12月22
    日溪警分刑字第0972030043號函暨內政部警政署刑事警察局
    97年11月14日刑醫字第0970150136號鑑驗書各1 份可佐，足
    認已經證據蒐集完畢，復該車輛非屬違禁物，本院審酌上情
    ，認無繼續留存之必要，得發還與聲請人以實行動產抵押權
    。是依上揭說明，聲請人聲請就扣案車號8770-HS 號自用小
    客車，予以發還，為有理由，應予准許。
四、依刑事訴訟法第142條第1項前段，裁定如主文。
中    華    民    國    98    年    2     月    12    日
                  刑事第六庭  審判長法  官  錢建榮
                                    法  官  宣玉華
                                    法  官  黃翊哲
以上正本證明與原本無異。
如不服本裁定，應於裁定送達後5 日內，以書狀敘述理由（須附
繕本），向本院提出抗告。
                                    書記官  劉霜潔
中    華    民    國    98    年    2     月    12    日


司法院資訊處製作；財團法人民間司法改革基金會備份。
